【裁判字號】    92,易,2439
【裁判日期】    921105
【裁判案由】    詐欺
【裁判全文】
臺灣臺中地方法院刑事判決                        九十二年度易字第二四三九號
    公  訴  人  臺灣臺中地方法院檢察署檢察官
    被      告  丙○○  男二十.
右列被告因詐欺案件，經檢察官提起公訴（九十一年度偵字第二三一五一號），經本
院合議庭裁定由受命法官獨任進行簡式審判程序，並判決如左：
    主  文
丙○○幫助連續意圖為自己不法之所有，以詐術使人將本人之物交付，處有期徒刑
月，如易科罰金，以佰元折算壹日。緩刑貳年。
    事  實
一、丙○○於民國（下同）九十一年五月中旬某日，自中國時報分類廣告上得知有人
    欲收購金融機構之存摺帳戶，即依該分類廣告所登載之電話號碼與姓名年籍不詳
    之某成年男子（下稱甲男子）聯絡，在可預見其將自己之金融帳戶出售交付予甲
    男子使用，足供甲男子向他人詐騙財物，供匯款之用，而其發生並不違背其本意
    之認識下，竟為貪圖甲男子承諾給予每本金融帳戶新台幣（下同）八千元之代價
    ，不顧他人所可能遭害之危險，容任甲男子藉以遂行犯罪，並基於幫助甲男子連
    續詐欺取財之不確定故意，將其先前於八十七年間，在臺中市○○路三一一號五
    權郵局，以本人名義所申請開立郵政存簿儲金帳戶（帳號：000000000
    00000號）之存摺一本及提款卡一張，出售予甲男子並收取報酬，以此方式
    幫助甲男子連續詐騙他人財物。嗣後甲男子即夥同自稱「林美滿」、「羅宇庭」
    、「蔣小姐」等數位不詳姓名之成年女子共同基於意圖為自己不法所有之概括犯
    意聯絡，自九十一年八月三十一日前某日起至同年十月一日止，陸續寄發署名為
    百達娛樂資訊公司之刮刮樂信函給不特定人，並使收信之人誤以為自己刮中港幣
    二十五萬元，而依該信函中所提供之電話號碼與渠等聯絡，渠等便要求收信人須
    先匯入律師見證費、手續費等費用七萬七千五百元至上開丙○○帳戶，始能取得
    中獎金額，收信人因而陷於錯誤，依渠等指示將前開款項匯入丙○○前揭帳戶，
    渠等遂藉此方法詐取財物，再以丙○○交付之提款卡將所詐得款項提領一空，丙○○即以此方式幫助甲男子等人詐欺取財。而甲男子等詐欺集團以此詐術，分別
    於九十一年九月二日下午二時五十一分許、同年月二十三日上午九時許、同年月
    二十四日上午十時五十八分許及同年十月一日下午一時三分許，連續詐取甲○○
    、乙○○、鍾仕倬、丁○○等四人各七萬七千五百元。嗣因該詐欺集團之成員一
    再促請甲○○等四人匯款，甲○○等四人始知受騙。
二、案經甲○○、乙○○、鍾仕倬、丁○○告訴由臺中市警察局第二分局報告臺灣臺
    中地方法院檢察署檢察官偵查起訴。
    理  由
一、訊據被告丙○○坦承有於右揭時地將上開郵局帳戶存摺、提款卡及提款密碼出售
    予甲男子使用之事實，且右揭甲男子與其所屬詐欺集團所為之詐欺犯行，亦據被
    害人甲○○等四人於警詢中指述綦詳，並有被告前揭郵局帳戶開戶資料及往來明
    細、被害人甲○○、乙○○、鍾仕倬、丁○○四人所提出其等匯款之郵政國內匯
    款執據三紙、萬通銀行交易明細表一紙及詐欺集團詐騙用之刮刮樂廣告一紙在卷
    可參。按刑法上之故意，分直接故意（確定故意）與間接故意（不確定故意），
    「行為人對於構成犯罪之事實，明知並有意使其發生者」為直接故意，「行為人
    對於構成犯罪之事實，預見其發生而其發生並不違背其本意者」為間接故意；一
    般人至銀行開設帳戶並非難事，如非洗錢、犯罪等不法目的，依常情並無捨棄自
    己帳戶而迂迴收購他人帳戶使用之理，是被告對於甲男子可能將其帳戶用來作為
    詐欺等非法用途上，應有所預見，且不違背其本意，其竟仍出售帳戶予甲男子並
    收取對價，足見甲男子將被告帳戶用來作為詐欺取財之用，為被告所容認及允許
    。另查郵局或銀行帳戶可供款項之存匯、提領，係一般人均可輕易申請開設，並
    無任何資格條件之限制，且金融存款帳戶，事關存戶個人財產權益之保障，其與
    存戶印鑑章、提款卡結合，專屬性、私密性更形提高；除非本人或與本人具密切
    關係之人，難認有何理由可自由流通使用該存摺、印章；一般人亦均有應妥為保
    管存摺及提款卡，以防止存摺及提款卡被他人冒用之認識，縱有特殊情況偶有將
    存摺、提款卡交付他人之需，亦必深入瞭解其用途後始行提供使用，實乃吾人日
    常生活經驗與事理；且存摺、提款卡等有關個人財產、身分之物品，如淪落不明
    人士手中，極易被利用為與財產犯罪有關之犯罪工具；而與他人於身分上不具密
    切關係之人，竟徵求他人提供帳戶以為使用，此等行為，客觀上已屬可疑，且顯
    係供為某非正當資金進出使用，而隱瞞其流程及行為人身份曝光之不法意圖亦可
    預見；若此之社會現實，恆係一般人本於日常生活經驗即可體察。本件被告係有
    社會生活經驗之成年人，對此自亦難諉無不知。復按刑法上之幫助犯，係指以幫
    助之意思，對於正犯資以助力，而未參與實施犯罪之行為者而言，本件被告所參
    與者，係詐欺取財構成要件以外之行為，故應以詐欺取財之幫助犯論之。綜上所
    述，本件事證明確，被告犯行堪予認定。
二、查甲男子及其所屬詐欺集團右揭詐欺犯行係共同連續觸犯刑法第三百三十九條第
    一項之詐欺取財罪，已如前述，而被告丙○○則係基於幫助甲男子等人連續詐欺
    取財之不確定故意，將前述帳戶提供予甲男子等人供作詐財匯款之用，核其所為
    ，係上開犯罪之幫助犯。又被告幫助甲男子犯上開詐欺罪，為從犯，衡諸其犯罪
    情節，並按正犯之刑減輕之。爰審酌被告貪圖小利，擅自出售銀行帳戶供他人非
    法使用，助長社會犯罪風氣，其行為殊屬不當，惟念及被告本身並未實際參與詐
    欺取財之犯行，責難性較小等一切情狀，量處如主文所示之刑，併諭知易科罰金
    之折算標準。末查被告前未曾受有期徒刑以上刑之宣告，有臺灣臺中地方法院檢
    察署刑案資料查註紀錄表及臺灣高等法院被告全國前案紀錄表各一份附卷可憑，
    被告坦承犯行，深具悔意，其經此教訓，當知警惕而無再犯之虞，本院綜核各情
    ，所宣告之刑，認以暫不執行為適當，併予宣告緩刑二年，以啟自新。
據上論斷，應依刑事訴訟法第二百七十三條之一第一項、第二百九十九條第一項前段
，刑法第三十條、第五十六條、第三百三十九條第一項、第四十一條第一項前段、第
七十四條第一款，罰金罰鍰提高標準條例第一條前段、第二條，判決如主文。
中      華      民      國    九十二    年     十一     月      五      日
                                    臺灣臺中地方法院刑事第十三庭
                                        法  官  許  月  馨
右正本證明與原本無異。
如不服本判決，應於送達後十日內向本院提出上訴狀（須附繕本），上訴於臺灣高等
法院臺中分院。
                                        書記官
中      華      民      國    九十二    年     十一     月      五      日
附錄論罪科刑法條
刑法第三百三十九條第一項：
意圖為自己或第三人不法之所有，以詐術使人將本人或第三人之物交付者，處五年以
下有期徒刑、拘役或科或併科一千元以下罰金。


司法院資訊處製作；財團法人民間司法改革基金會備份。
